【裁判字號】    95,易,1041
【裁判日期】    950811
【裁判案由】    詐欺
【裁判全文】
臺灣臺中地方法院刑事判決              95年度易字第1041號
公  訴  人  臺灣臺中地方法院檢察署檢察官
被      告  甲○
上列被告因詐欺案件，經檢察官提起公訴（94年度偵字第19471
號），及移送併案審理（95年度偵字第10361號、第10521號、第
10535號），被告於準備程序中就被訴事實為有罪之陳述，本院
合議庭裁定由受命法官獨任進行簡式審判程序，本院判決如下：
    主  文
甲○連續幫助意圖為自己不法之所有，以詐術使人將本人之物交
付，處有期徒刑伍月，如易科罰金，以新台幣玖佰元即銀元參佰
元折算壹日。
    犯罪事實
一、甲○明知一般人收集金融帳戶使用常與財產犯罪密切相關，
    且取得他人存摺之目的在於收取贓物及掩飾犯行，並逃避檢
    警查緝，竟不顧他人所可能遭害之危險，仍以縱若有人持以
    犯罪亦無違反其本意之意思，先後於民國（下同）94年5、6
    月間某日、94年8月3日起至同年月11日間某日，在臺中市某
    處，以每個帳戶新臺幣（下同）二千元左右之代價，連續將
    自己開設之 (1)中華郵政沙鹿郵局、帳號：0000000-000000
    0號、(2)第一銀行沙鹿分行、帳號：00000000000號（起訴
    書誤植為0000000000號）等金融機構帳戶之存摺、提款卡及
    密碼，交付予真實姓名不詳、綽號「小林」之成年男子（各
    該帳戶開戶及交付時間如附表一所示），而容任他人使用其
    上開帳戶遂行犯罪。
二、取得附表一所示帳戶存摺、提款卡及密碼之犯罪集團成員，
    即分別基於詐欺取財之犯意，以下列方式，向他人訛詐財物
    ：
（一）94年8月5日上午約10時許，姓名年籍不詳自稱「謝慧靜」
      之成年女子，以0000000000號電話（按係錢威璋向臺灣大
      哥大電信公司申辦）向戊○○謊稱：富慶生化科技舉辦現
      場抽獎，其中獎99萬元，惟需先行繳納手續費8,510元始
      得領獎云云，致使戊○○陷於錯誤，而匯款8,510元至附
      表一編號1所示之帳戶內（匯款時間及匯入帳戶詳如附表
      二編號1所示），旋即提領一空。
（二）94年8月5日下午2時35分前某時，姓名年籍不詳之犯罪集
      團成員，撥打電話予乙○○佯稱中獎，惟需先行繳納稅金
      始得領獎云云，致使乙○○陷於錯誤，而先後匯款共67,
      557元至附表一編號1所示之帳戶內（匯款時間及匯入帳戶
      詳如附表二編號2所示），旋即提領一空。（乙○○另匯
      款10萬元至張秀冬之中華郵政三重中山路郵局帳戶、及匯
      款35萬元至程松田之臺中商業銀行彰化分行帳戶部分，由
      檢察官另行偵辦。）
（三）某姓名年籍不詳之成年女子，分別於94年8月11日上午10
      時30分許及同年月13日，以0000000000號電話（按係李靜
      秋向臺灣大哥大電信公司申辦而交付犯罪集團使用，由檢
      察官另行偵辦）撥打予丁○○，謊稱係其友人李玉瓊，需
      錢給付貨款云云，致使丁○○陷於錯誤，而先後匯款共40
      ,000 元至附表一編號2所示之帳戶內（匯款時間及匯入帳
      戶詳如附表二編號3所示），旋即提領一空。
（四）某姓名年籍不詳之犯罪集團成員，自94年8月11日起至同
      年月16日止，多次以0000000000號電話（按係楊博強向臺
      灣大哥大電信公司申辦而交付犯罪集團使用，由檢察官另
      行偵辦）撥打予丙○○，謊稱係其友人、急需現金云云，
      致使丙○○陷於錯誤，而先後匯款共85,000元至附表一編
      號2所示之帳戶內（匯款時間及匯入帳戶詳如附表二編號4
      所示），旋即提領一空。（丙○○另匯款合計3萬元至何
      俊賢之大眾銀行帳戶部分，由檢察官另行偵辦。）
三、案經臺中縣警察局清水分局報請臺灣臺中地方法院檢察署檢
    察官偵查起訴暨移送併案審理。
    理  由
一、上揭犯罪事實，業據被告甲○於本院審理時坦承不諱，核與
    被害人丁○○、丙○○於本院審理時、被害人戊○○、乙○○於警詢時指述遭詐騙情節相符，且有中華郵政股份有限公
    司沙鹿郵局存簿儲金第000000-0號之開戶基本資料、印鑑卡
    、交易往來明細、及臺中縣警察局豐原分局受理詐騙案件資
    料表、受理詐騙帳戶通報警示、詐騙電話斷話申請表、臺中
    縣警察局豐原分局潭子分駐所一般陳報單、受理各類案件紀
    錄（通報）表、內政部警政署反詐騙諮詢專線紀錄表、臺中
    縣警察局受理刑事案件報案三聯單、郵政國內匯款執據、案
    件詳細資料、0000000000號行動電話通聯調閱查詢單各1紙
    ；台中市警察局第一分局民權派出所受理各類案件紀錄表、
    台中市警察局第一分局受理刑事案件報案三聯單、受理詐騙
    帳戶通報警示、詐騙電話斷話簡便格式表各1紙、及郵政國
    內匯款執據2紙；第一商業銀行沙鹿分行帳號第00000000000
    號之開戶基本資料（含活期儲蓄存款印鑑卡）及自94年8月3
    日起至94年8月19日（結清日）止之往來明細（即存款明細
    分類帳）、0000000000號行動電話通聯調閱查詢單、臺北市
    政府警察局內湖分局報告單、受理刑事案件報案三聯單、詐
    騙帳戶通報警示、詐騙電話斷話申請表、彰化銀行自動櫃員
    機交易明細表2紙；台北市政府警察局萬華分局西園路派出
    所刑事案件報告單、詐騙帳戶通報警示、詐騙電話斷話申請
    表、台北市政府警察局萬華分局受理刑事案件報案三聯單、
    刑案報案處理系統詳細畫面、自動櫃員機交易明細表3紙、
    臺灣大哥大股份有限公司用戶基本資料查詢等附卷可稽。
二、今日一般人至銀行開設帳戶並非難事，如非供犯罪之非法使
    用，衡情，自無置自己名義帳戶不用，而取得他人帳戶使用
    之必要。且金融存款帳戶事關存戶個人財產權益之保障，其
    與存戶印鑑章結合，具高度專有性，除非本人或與本人親密
    關係者，難認有何理由可自由流通使用該存摺，一般人皆有
    妥為保管防阻他人任意使用之認識，縱因特殊情況偶有交付
    他人使用之需，亦必然深入瞭解用途後再行提供以使用，方
    符常情。而該等專有物品如落入不明人士手中，極易被利用
    為與財產有關之犯罪工具，此又係具備一般生活智識者皆能
    體察之常識；參以邇來詐欺者使用他人存摺作為指示被害人
    匯款工具之犯罪類型層出不窮，並廣經媒體披載，凡對社會
    動態尚非全然不予關注者均能知曉。被告甲○對此當無不知
    之理，則縱使並不確知取得帳戶之人係以何種方法於何時地
    為何種犯罪行為，亦無法確知所提供之帳戶，係遭他人用以
    對何人實施犯罪行為，惟對於其所提供之金融機構帳戶，將
    遭人作為犯罪所得財物匯入及提領之工具使用，應有概括之
    認識，且可預見其發生，竟仍同意提供，顯對帳戶供他人取
    得不法犯罪所得之用，亦不違背其本意，且其確信帳戶不至
    遭利用為犯罪之用，仍將帳戶提供他人，足認被告實有幫助
    他人犯罪之不確定故意至明。另，被告固供稱第一銀行沙鹿
    分行之存摺、提款卡及密碼，係在辦好後一個月左右、好像
    是94年4、5月間交付予「小林」等語，惟查上開帳戶係於94
    年8月3日辦理印鑑掛失、更換，而被害人匯入第一筆款項之
    時間為94年8月11日，有卷附第一商業銀行活期儲蓄存款印
    鑑卡、存款明細分類帳可稽，本院因認被告甲○交付上開帳
    戶存摺、提款卡及密碼之時間，應在94年8月3日起至同年月
    11日間某日，附此敘明。綜上所述，本件事證明確，被告犯
    行洵堪認定，應依法論科。
三、查事實欄二所示各犯罪集團成員分別基於意圖為自己不法所
    有之犯意，以事實欄二所述之方式為詐術，使被害人戊○○
    、乙○○、丁○○、丙○○等人陷於錯誤，而將本人之物交
    付，該犯罪集團成員所為，分別係犯刑法第339條第1項詐欺
    取財罪。被告甲○僅參與提供金融機構帳戶予他人供詐欺取
    財使用，並無證據證明其有參與詐欺取財之行為，抑或有與
    本件犯罪集團成員有詐欺取財之犯意聯絡，是被告甲○基於
    幫助之意思，參與詐欺取財構成要件以外之行為，係為幫助
    犯。是核被告所為，係犯刑法第339條第1項詐欺取財罪之幫
    助犯。
（一）被告行為後，刑法業於94年1月7日修正公布，並於95年7
      月1日施行。按行為後法律有變更者，適用行為時之法律
      ，但行為後之法律有利於行為人者，適用最有利於行為人
      之法律，修正後即現行刑法（下稱新法；修正前刑法下稱
      舊法）第2條第1項訂有明文。復按新法第2條第1項之規定
      ，係規範行為後法律變更所生新舊法律比較適用之準據法
      ，於新法施行後，應適用新法第2條第1項之規定，為「從
      舊從輕」之比較；比較時應就罪刑有關之共犯、未遂犯、
      想像競合犯、牽連犯、連續犯、結合犯，以及累犯加重、
      自首減輕暨其他法定加減原因（如身分加減）與加減例等
      一切情形，綜其全部罪刑之結果而為比較，此有最高法院
      九十五年五月二十三日第八次刑庭會議決議可資參照。
（二）現行刑法業已刪除第56條連續犯之規定，此刪除雖非犯罪
      構成要件之變更，但顯已影響行為人刑罰之法律效果，自
      屬法律有變更，依現行刑法第2條第1項規定，比較新、舊
      法結果，仍應適用較有利於被告之行為時法律，論以連續
      犯；故而，被告於如附表一所示時間，分兩次交付帳戶存
      摺、提款卡及密碼之行為，時間緊接，所交付之對象同一
      ，手法亦屬於相同，觸犯構成要件相同之罪名，顯係基於
      概括犯意反覆為之，為連續犯，依修正前刑法第56條之規
      定，論以一連續幫助詐欺取財罪，依法加重其刑。
（二）修正前刑法第30條幫助犯原規定為：「幫助他人犯罪者，
      為從犯。雖他人不知幫助之情者，亦同。從犯之處罰，得
      按正犯之刑減輕之。」，現行刑法第30條則規定為：「幫
      助他人實行犯罪行為者，為幫助犯。雖他人不知幫助之情
      者，亦同。幫助犯之處罰，得按正犯之刑減輕之。」，揆
      諸本條之修正立法理由，係為確認幫助犯採共犯從屬性說
      之「限制從屬形式」，並避免「從犯」之不同解讀，而將
      「從犯」修正為「幫助犯」，並明示幫助犯之成立，亦以
      被幫助者著手犯罪之實行，且具備違法性為必要，而將條
      文文字修正為「幫助他人實行犯罪行為者，為幫助犯」。
      被告單純提供金融機構帳戶予他人供詐欺取財使用，既評
      價為幫助詐欺取財之行為，而上開修正亦僅著眼於觀念之
      釐清，則適用修正前刑法第30條規定論擬，並無不利於被
      告之情形，故依現行刑法第2條第1項規定，應適用被告行
      為時即修正前刑法第30條之規定；是以，被告幫助正犯犯
      罪，應依修正前刑法第30條第2項幫助之例減輕其刑，而
      與前述連續犯加重其刑之規定，先加後減之。
（三）被告幫助詐欺戊○○、乙○○、丙○○部分（即事實欄二
      （一）、（二）及（四）部分），雖未據起訴，惟該部分
      與起訴之幫助詐欺部分具有連續犯之裁判上一罪關係，業
      據檢察官移送併案審理即臺灣臺中地方法院檢察署95年度
      偵字第10361號、第10521號、第10535號及被告自白在案
      ，應為起訴效力所及，本院自應併予審理。爰審酌被告分
      別提供二個金融機構之存摺、提款卡及密碼提供予綽號「
      小林」之成年男子，之後該些帳戶即成為犯罪集團成員用
      以收取不法犯罪所得之工具，且被害人匯入之款項數額非
      少，所生損害不輕，且其枉顧交付個人帳戶予陌生人可能
      淪為他人犯罪之工具，助長財產犯罪者遂行詐欺取財之目
      的，同時使詐欺取財者得以隱匿真實身分，增加查緝罪犯
      之困難，助長犯罪氣焰，危害社會治安；再考之被告犯後
      坦認犯行，態度良好等一切情狀，量處如主文所示之刑，
      並諭知易科罰金之折算標準。
（四）末查，被告行為時之刑法（即修正前刑法）第41條第1項
      前段規定：「犯最重本刑為五年以下有期徒刑以下之刑之
      罪，而受六個月以下有期徒刑或拘役之宣告，因身體、教
      育、職業、家庭之關係或其他正當事由，執行顯有困難者
      ，得以一元以上三元以下折算一日，易科罰金。」；而其
      易科罰金之折算標準，則依修正前罰金罰鍰提高標準條例
      第2條前段規定：「依刑法第四十一條易科罰金，就其原
      定數額提高為一百倍折算一日。」（按本條文已於95年5
      月17日修正公布刪除，自95年7月1日施行），則本件被告
      行為時之易科罰金折算標準，應以銀元三百元折算一日，
      經依現行法規所定貨幣單位折算新臺幣條例第二條折算為
      新臺幣後，應以新臺幣九百元折算為一日。惟現行刑法第
      41條第1項前段則規定：「犯最重本刑為五年以下有期徒
      刑以下之刑之罪，而受六個月以下有期徒刑或拘役之宣告
      者，得以新臺幣一千元、二千元或三千元折算一日，易科
      罰金。」，比較修正前後之易科罰金折算標準，以95年7
      月1日施行前舊法之規定，較有利於被告，則本件依現行
      刑法第2條第1項前段之規定，應適用修正前刑法第41條第
      1項前段之規定，定其易科罰金之折算標準。
據上論斷，應依刑事訴訟法第273條之1第1項、第299條第1項前
段，刑法第339條第1項、第2條第1項前段、修正前刑法第56條、
第30條第1項前段、第2項、第41條第1項前段，罰金罰鍰提高標
準條例第1條前段、修正前罰金罰鍰提高標準條例第2條，現行法
規所定貨幣單位折算新臺幣條例第二條，判決如主文。
中    華    民    國    95    年    8    月    11    日
                  刑事第三庭    法  官  吳 進 發
以上正本證明與原本無異。
如不服本判決，應於收受送達後10日內向本院提出上訴書狀（應
附繕本）。
                                書記官  李 國 敬
中    華    民    國    95    年    8    月    11    日
附錄論罪科刑法條：刑法第339條第1項
（普通詐欺罪）
意圖為自己或第三人不法之所有，以詐術使人將本人或第三人之
物交付者，處5年以下有期徒刑、拘役或科或併科1千元以下罰金
。
以前項方法得財產上不法之利益或使第三人得之者，亦同。
前二項之未遂犯罰之。
附表一：
┌──┬──────────┬─────────┬────────┐
│編號│   金融帳戶及帳號   │     開戶時間     │  交付存摺時間  │
├──┼──────────┼─────────┼────────┤
│ 1  │中華郵政沙鹿郵局    │92年3月11日       │94年5、6月間某日│
│    │第0000000-0000000號 │                  │                │
├──┼──────────┼─────────┼────────┤
│ 2  │第一銀行沙鹿分行    │79年11月9日開戶， │94年8月3日起至同│
│    │第00000000000號     │94年8月3日辦理印鑑│年月11日間某日  │
│    │                    │掛失、更換        │                │
└──┴──────────┴─────────┴────────┘
附表二：
┌──┬───┬──────────┬───────┬────┐
│編號│被害人│   金融帳戶及帳號   │   匯款時間   │詐騙金額│
│    │      │                    │              │(新臺幣)│
├──┼───┼──────────┼───────┼────┤
│ 1  │戊○○│中華郵政沙鹿郵局    │94年8月5日    │ 8,510元│
│    │      │第0000000-0000000號 │上午11時44分許│        │
├──┼───┼──────────┼───────┼────┤
│ 2  │乙○○│中華郵政沙鹿郵局    │94年8月5日    │ 9,557元│
│    │      │第0000000-0000000號 │下午2時35分許 │        │
│    │      │                    ├───────┼────┤
│    │      │                    │94年8月5日    │58,000元│
│    │      │                    │下午4時22分許 │        │
├──┼───┼──────────┼───────┼────┤
│ 3  │丁○○│第一銀行沙鹿分行    │94年8月11日   │30,000元│
│    │      │第00000000000號     │上午10時46分許│        │
│    │      │                    ├───────┼────┤
│    │      │                    │94年8月13日   │10,000元│
│    │      │                    │下午5時45分許 │        │
├──┼───┼──────────┼───────┼────┤
│ 4  │丙○○│第一銀行沙鹿分行    │94年8月11日   │30,000元│
│    │      │第00000000000號     │下午4時24分許 │        │
│    │      │                    ├───────┼────┤
│    │      │                    │94年8月12日   │30,000元│
│    │      │                    │上午9時57分許 │        │
│    │      │                    ├───────┼────┤
│    │      │                    │94年8月13日   │25,000元│
│    │      │                    │下午1時26分許 │        │
└──┴───┴──────────┴───────┴────┘


司法院資訊處製作；財團法人民間司法改革基金會備份。
